【裁判字號】    95,上訴,378
【裁判日期】    950329
【裁判案由】    毒品危害防制條例
【裁判全文】
臺灣高等法院刑事判決                 95年度上訴字第378號
    上  訴  人
    即  被  告  甲○○
上列上訴人因違反毒品危害防制條例案件，不服台灣台北地方法
院94年度訴字第1500號，中華民國94年11月29日第一審判決（起
訴案號：台灣台北地方法院檢察署94年度毒偵字第2894號），提
起上訴，本院判決如下：
    主  文
原判決撤銷。
甲○○施用第一級毒品，累犯，處有期徒刑玖月。扣案含第一級
毒品海洛因之白粉壹包（毛重零點參伍公克，淨重零點壹伍公克
）沒收銷燬之。
    事  實
一、甲○○曾於民國（下同）八十七年間因施用毒品案件，經本
    院以八十七年度上訴字第二六三三號裁定送勒戒處所觀察、
    勒戒後，認有繼續施用毒品傾向，於八十七年十月十二日裁
    定送戒治處所施以強制戒治，並於八十八年二月二十四日裁
    定停止戒治，所餘戒治期間付保護管束，於保護管束期間內
    再犯施用毒品案件，經本院於八十八年九月十四日裁定撤銷
    停止戒治，令入戒治處所施以強制戒治，並於八十九年七月
    七日戒治期滿執行完畢出監，由本院以八十七年度上訴字第
    二六三三號判決免刑確定；嗣復因施用毒品案件，經原審法
    院以八十九年度毒聲字第二七一一號裁定送戒治處所施以強
    制戒治，於九十年十一月三日戒治期滿執行完畢出監，刑事
    部分並經臺灣板橋地方法院以九十年度訴字第二九六號判決
    有期徒刑七月確定，於九十一年七月十九日縮刑期滿執行完
    畢。
二、詎甲○○仍不知戒絕，於上開強制戒治執行完畢釋放後五年
    內，復基於施用第一級毒品海洛因之犯意（起訴書贅載「概
    括犯意」），於九十四年九月二十日晚間八、九時許，在臺
    北市○○街某泡沫紅茶店廁所內（起訴書誤載甲○○施用海
    洛因之時間、地點不詳，爰更正如上），以捲入香菸中吸食
    之方式施用第一級毒品海洛因，嗣於九十四年九月二十一日
    十三時二十分許，在臺北市○○區○○街與寶興街口，為警
    查獲，並扣得其所有供自己施用之第一級毒品海洛因一包（
    毛重零點三五公克，淨重零點一五公克）。
三、案經臺北市政府警察局萬華分局報告臺灣臺北地方法院檢察
    署檢察官偵查起訴。
    理  由
一、被告經合法傳喚，無正當理由未到庭。惟查：前開事實，業
    據被告於原審審理時坦承不諱（見原審準備程序筆錄第二頁
    、審判筆錄第三頁），被告於九十四年九月二十一日十三時
    二十分許為警查獲後，經採集其尿液經送請台灣檢驗科技股
    份有限公司以氣相層析質譜分析法鑑定結果，確呈嗎啡類陽
    性反應，有該公司九十四年十月七日濫用藥物尿液檢驗報告
    、臺北市政府警察局偵辦毒品案件尿液檢體委驗單在卷為憑
    （見偵查卷第四四、四五頁）。扣案白粉一包，經鑑定結果
    亦呈海洛因反應，有臺北市政府警察局萬華分局查獲涉嫌毒
    品危害防制條例毒品初步鑑驗報告單存卷可參（見偵查卷第
    十七、十八頁），且為被告所坦承（見原審審判筆錄第二頁
    ），足認被告之自白與事實相符，至堪採信。
二、被告曾於八十七年間因施用毒品案件，經本院以八十七年度
    上訴字第二六三三號裁定送勒戒處所觀察、勒戒後，認有繼
    續施用毒品傾向，於八十七年十月十二日裁定送戒治處所施
    以強制戒治，並於八十八年二月二十四日裁定停止戒治，所
    餘戒治期間付保護管束，於保護管束期間內再犯施用毒品案
    件，經本院於八十八年九月十四日裁定撤銷停止戒治，令入
    戒治處所施以強制戒治，於八十九年七月七日戒治期滿執行
    完畢出監，由本院以八十七年度上訴字第二六三三號判決免
    刑確定；嗣復因施用毒品案件，經原審法院以八十九年度毒
    聲字第二七一一號裁定送戒治處所施以強制戒治，於九十年
    十一月三日戒治期滿執行完畢出監，有本院被告前案紀錄表
    及前揭裁定書在卷可憑，於強制戒治執行完畢釋放後五年內
    再犯本件施用毒品犯行，應依毒品危害防制條例第二十三條
    第二項之規定論罪科刑。本件事證明確，被告犯行堪以認定
    。
三、核被告所為，係犯同條例第十條第一項之施用第一級毒品罪
    ，被告施用第一級毒品前非法持有第一級毒品海洛因之低度
    行為，為施用之高度行為所吸收，不另論罪。查被告有前開
    事實欄二、所載科刑及執行情形，有本院被告前案紀錄表在
    卷可憑，於五年內再犯有期徒刑以上之本罪，為累犯，應依
    刑法第四十七條規定加重其刑。
四、原審因予論罪科刑，固非無見。惟查：原審判決主文載明「
    甲○○施用第一級毒品，累犯」，且論罪科刑欄亦援引刑法
    第四十七條，但理由欄內並未敘明係構成累犯，尚有未洽。
    被告上訴意旨，以其配偶甫過世，因須獨力撫養幼女二人，
    經濟及其他壓力沉重，一時迷失，致罹刑章為由，請求從輕
    量刑云云。惟查：被告有多次施用毒品前科，有如前述，仍
    再次觸法，足見其意志及控制力薄弱，是雖其係因前開家庭
    因素之壓力而受影響，仍見其已無法戒絕毒品，自不宜寬縱
    ，被告指摘原判決量刑過重，雖無足取，但查原判決既有上
    開可議，要屬無可維持，應予撤銷改判。爰審酌被告前曾因
    施用毒品案件經判決執行，有前開前案紀錄表在卷可稽，素
    行非佳，且經警查獲後仍不知悛悔，惡性非輕暨其犯罪之動
    機、目的、手段及施用毒品，足以導致精神障礙、性格異常
    ，甚至造成生命危險，戕害身體健康等一切情狀，量處如主
    文第二項所示之刑。扣案之白粉一包經鑑定結果，確含第一
    級毒品海洛因成分（毛重零點參伍公克，淨重零點壹伍公克
    ），依同條例第十八條第一項前段，不問屬於犯人與否，應
    宣告沒收銷燬之。
五、被告經合法傳喚，無正當理由不到庭，爰不待其陳述逕行判
    決。
據上論斷，應依刑事訴訟法第三百六十九條第一項前段、第三百
六十四條、第二百九十九條第一項前段、第三百七十一條，毒品
危害防制條例第十條第一項、第十八條第一項前段，刑法第十一
條前段、第四十七條，判決如主文。
本案經檢察官賴俊雄到庭執行職務。
中    華    民    國    95    年    3     月    29    日
                  刑事第十七庭  審判長法  官  陳貽男
                                      法  官  孫惠琳
                                      法  官  高明哲
以上正本證明與原本無異。
如不服本判決，應於收受送達後十日內向本院提出上訴書狀，其
未敘述上訴之理由者並得於提起上訴後十日內向本院補提理由書
（均須按他造當事人之人數附繕本）。
                                      書記官  李垂福
中    華    民    國    95    年    3     月    30    日
附錄：本案論罪科刑法條全文
毒品危害防制條例第十條
施用第一級毒品者，處六月以上五年以下有期徒刑。
施用第二級毒品者，處三年以下有期徒刑


司法院資訊處製作；財團法人民間司法改革基金會備份。
